臺灣高等法院臺中分院刑事判決　　　　96年度上訴字第1711號
上　訴　人
即　被　告　丙○○
　　　　　　　　　　（
指定辯護人　本院公設辯護人 丁○○
上列上訴人因強盜案件，不服臺灣苗栗地方法院96年度訴字第91
號中華民國96年5月17日第一審判決（起訴案號：臺灣苗栗地方
法院檢察署96年度偵字第158號），提起上訴，本院判決如下：
    主  文
上訴駁回。
    事  實
一、丙○○前因毒品及竊盜等案件，經法院分別判處有期徒刑1
    年2 月、4 月及8 月，並於民國92年9 月15日經臺灣屏東地
    方法院裁定應執行刑有期徒刑2 年確定，甫於94年8 月12日
    因縮刑假釋出獄，於94年8 月17日假釋期滿，未經撤銷假釋
    視為執行完畢，猶不知悔改，竟與甲○○（由檢察官另案偵
    辦中）共同基於意圖為自己不法所有之強盜犯意聯絡，於95
    年12月22日14時33分許，由甲○○持丙○○所有之門號0000
    000000行動電話，撥打乙○○門號為0000000000之行動電話
    ，以佯稱向乙○○購買香菸為由，要求乙○○將所販售之香
    菸攜至苗栗縣竹南鎮○○里○○鄰○○路「818 飲食店」前，
    供其檢視購買，迨同日15時30分許，乙○○依約駕駛裝載洋
    菸之車牌號碼4362-DW 號自用小貨車抵達該處後，乃推由丙○○趨前至乙○○所駕駛之前開自用小貨車駕駛座旁，邀同
    乙○○下車檢視裝載在右後車箱之香菸，甲○○見乙○○將
    右後車廂車門打開時，則蒙面自後方靠近，並持客觀上對人
    之生命、身體具有危險性，並足供兇器使用之類似水果刀（
    非槍砲彈藥刀械管制條所列管之刀械，起訴書誤載為短刀）
    1 支抵住乙○○腰部，要求乙○○上車並將車鑰匙交出，甲○○隨乙○○上車後，因乙○○拒絕將鑰匙交出，甲○○乃
    將車門關上，以徒手毆打乙○○身體之強暴方式，至使乙○○不能抗拒，而搶得乙○○所有之布包1 個（內有現金新台
    幣《下同》約8萬元、金腳鍊1條、身分證1張、健保卡2 張
    、駕照1張、提款卡1張、印章2枚及手機1支），並造成乙○○受有左眼眶周圍紅腫、背部8×5公分之挫傷，甲○○於搶
    得財物後，即迅速下車並登上由丙○○所駕駛之車牌號碼
    2P-5741自用小客車逃逸。嗣經警調閱附近路口監視器，始
    循線查獲上情。並扣得丙○○所有持供本件強盜犯行聯絡用
    之工具門號0000000000行動電話1支（含SIM卡1張），及丙○○案發時所穿著之黑色外套、深藍色襯衫、黑色西裝褲各
    1件、黑色運動鞋1雙。
二、案經乙○○訴由苗栗縣警察局竹南分局報請臺灣苗栗地方法
    院檢察署檢察官偵查起訴。
    理  由
一、按被告以外之人於審判外之陳述，雖不符刑事訴訟法第159
    條之1、159條之2、159條之3、159條之4等規定，而經當事
    人於審判程序同意作為證據，法院審酌該言詞陳述或書面陳
    述作成時之情況，認為適當者，亦得為證據。當事人、代理
    人或辯護人於法院調查證據時，知有第159條第1項不得為證
    據之情形，而未於言詞辯論終結前聲明異議者，視為有前項
    之同意，刑事訴訟法第159條之5定有明文。本件被告及指定
    辯護人於本院審理時，就下列證人即被害人乙○○於審判外
    之陳述部分，未就其證據能力聲明異議，本院審酌該言詞陳
    述作成時之情況，並查無其他不法之情狀，足認為得為本案
    之證據，依刑事訴訟法第159條之5之規定，有證據能力，合
    先說明。
二、訊據被告丙○○坦承於前開時、地，由甲○○持其所有上開
    門號行動電話，撥打被害人乙○○，以購買香菸為由，要求
    乙○○將所販售之香菸攜至苗栗縣竹南鎮○○路「81 8 飲
    食店」前，供其檢視購買，乙○○依約抵達後，被告趨前至
    乙○○所駕駛之自用小貨車駕駛座旁，邀同乙○○下車檢視
    裝載在右後車箱之香菸，甲○○蒙面自後方靠近，並與乙○○發生肢體上之拉扯等情坦承不諱，雖矢口否認有強盜犯行
    ，辯稱：甲○○係伊之老闆，事前伊不知甲○○要強盜被害
    人財物，在被害人被關在車廂內時，伊有勸阻甲○○，但沈
    某不為所動，伊係隨後甲○○之指示，將沈某小客車開離現
    場，甲○○並未上車，伊未下手實施強盜行為，事後亦未分
    得任何財物云云。
三、本院查：
  (一)被告於95年12月26日警詢時供稱：「甲○○打電話訂貨完之
    後，有說送貨是女的，就說要搶財物。我有說不要做，甲○○說不要緊，叫我一起去搶了」「（問：甲○○叫你一起去
    搶，你為何就一起去呢？）答：甲○○是我老板，我不好意
    思拒絕」等語；再於同年月27日檢察官偵訊時供稱：「（甲○○打完訂貨電話後）．．他向我說送貨來是女生，說他要
    搶對方，我有勸他不要搶，他說不要緊，和他一起去搶」「
    （被害人來了以後）甲○○叫我到駕駛座旁向被害人說要看
    香菸，後來我和被害人一起去車後看香菸，甲○○就戴頭套
    過來，我就跑到甲○○的車上，因為我知道甲○○要搶被害
    人」「（伊在車上）看到甲○○和被害人在路上打架」「我
    有看到（甲○○搶走）一個黑色包包，本來是被害人斜背在
    身上的」「（問：甲○○何時戴上頭套？）答：我不知道，
    他叫我去先假裝要買香煙」「（問：甲○○靠近時，除戴頭
    套外，手上是否有拿刀子？）答：有」「約四十五公分長（
    連刀柄）」等語，就先以電話聯絡訂貨，誑騙被害人，被害
    人到達現場後，假裝看貨，嗣甲○○戴頭套、持刀強盜被害
    人包包內財物等情，核與證人即被害人乙○○於警詢、偵訊
    及本院審理時證述情形相符，並有被告所有之門號00000000
    00行動電話1支（含SIM卡1張）及案發時被告所穿著之黑色
    外套、深藍色襯衫、黑色西裝褲各1件、黑色運動鞋1雙扣案
    可資佐證，復有乙○○門號0000000000號行動電話之通聯紀
    錄表1份、保興宮前路口監視器所拍攝被告駕駛車號2P-5741
    號車輛逃逸之照片1幀及為恭紀念醫院出具之被害人診斷證
    明書1紙附卷可稽。
  (二)被告於事前知悉甲○○之強盜計劃，仍與甲○○共同前往案
    發現場，並應甲○○之請，佯裝看貨，令甲○○有持刀自後
    對被害人乙○○施強暴之機會，且於事後駕駛甲○○所有之
    小客車接應甲○○逃離現場，其雖未下手實施強盜行為，然
    既以共同犯罪之意思謀議於前，並分工犯罪構成要件外行為
    ，仍應負共犯之責。
  (三)證人乙○○於本院審理時證稱，其包包遭搶走後，甲○○朝
    其所有小客車方向跑去，伊聽到汽車關門聲後，該車隨即開
    離現場，時間上並無落差等語，參酌被告所供：在甲○○強
    取被害人財物時，伊跑到小客車內，坐在駕駛座上，其後沈
    某拿著包包，跑到小客車旁，交待伊將車開回伊住的地方等
    語，甲○○如未上車，何以有汽車關門聲音？是被告所辯，
    伊未載甲○○離開現場云云難以採信。
  (四)綜合上述從而，本件事證明確，被告上揭加重強盜犯行，足
    堪認定，應予依法論科。
四、查水果刀刀鋒銳利，在客觀上對人之生命、身體具有危險性
    ，自足資當兇器使用，共犯甲○○持類似水果刀犯強盜罪，
    核其所為，係犯刑法第330條第1項之加重強盜罪（即犯強盜
    罪而有刑法第321條第1項第3款攜帶兇器之情形）。被告與
    甲○○間就上揭加重強盜犯行，具有犯意聯絡及行為分擔，
    均為共同正犯。又被告前因毒品及竊盜等案件，經法院分別
    判處有期徒刑1年2月、4月及8月，並於92年9月15日經臺灣
    屏東地方法院裁定應執行刑有期徒刑2年確定，甫於94年8月
    12日因縮刑假釋出獄，於94年8月17日假釋期滿，未經撤銷
    假釋視為執行完畢，有臺灣高等法院被告前案紀錄表1份在
    卷可按，其於5年內再犯本件有期徒刑以上之罪，為累犯，
    應依刑法第47條第1項規定，加重其刑。
五、原審因而適用刑事訴訟法第299條第1項前段，刑法第28條、
    第330條第1項、第47條第1項、第38條第1項第2款等規定，
    並審酌被告曾有竊盜、毒品等犯罪前科，素行不佳，被告年
    紀尚輕，不思上進，以正常工作謀生；另參以被告與甲○○
    之強盜手法，係將告訴人誘出後，以持刀及毆打告訴人之方
    式，對告訴人洗劫財物，其行徑對告訴人除造成財產上之損
    害外，其對告訴人所造成之強大精神壓抑及心理恐懼，更非
    短日可平復，被告行為影響社會治安至深且鉅等一切情狀，
    量處有期徒刑七年六月，並就被告所有扣案之門號00000000
    00行動電話1支（不含其內之SIM卡）及共犯甲○○所有類似
    水果刀1支，依法宣告沒收，其認事用法核無違誤，量刑亦
    屬允當，上訴意旨猶執前詞否認犯罪，其上訴為無理由，應
    予駁回。
六、據上論斷，應依刑事訴訟法第368條，判決如主文。
本案經檢察官戊○○到庭執行職務。
中　　華　　民　　國　　96　　年　　7　　月　　25　　日
            刑事第四庭    審判長法　官  洪  耀  宗
                                法　官  江  德  千
                                法　官  劉  登  俊
上列正本證明與原本無異。
如不服本判決應於收受送達後十日內向本院提出上訴書狀，其未
敘述上訴之理由者並得於提起上訴後十日內向本院補提理由書（
均須按他造當人之人數附繕本）。
                                書記官  粘  銘  環
中　　華　　民　　國　　96　　年　　7 　　月　　26　　日
